臺灣臺南地方法院民事判決　　　　　　 100年度訴字第1255號
原　　　告　林傳貴
被　　　告　楊連豐
上列被告因妨害家庭案件，原告提起刑事附帶民事訴訟請求侵權
行為損害賠償，經本院刑事庭移送前來，本院於民國100 年12月
6 日言詞辯論終結，判決如下：
    主      文
被告應給付原告新臺幣參拾萬元，及自民國一百年六月十日起至
清償日止，按年息百分之五計算之利息。
原告其餘之訴駁回。
訴訟費用由被告負擔十分之二，餘由原告負擔。
本判決原告勝訴部分得假執行。但被告以新臺幣參拾萬元為原告
預供擔保，得免為假執行。
原告其餘假執行之聲請駁回。
    事實及理由
一、原告起訴主張：
（一）被告與原告之妻阮愛珠，為遂行通姦之情事，而在外租屋
      同居，時約2 年之久現仍持續中，並產下一名子女，事證
      明確且經被告坦承不諱，業經本院100 年度簡字第871 號
      刑事判決有罪在案。
（二）原告與妻子阮愛珠原本共同經營一健全、溫暖的家庭，並
      育有一可愛、活潑的兒子，一家人和樂融融，但因被告從
      中介入、破壞，美滿幸福家庭因而破碎，原告幼小的兒子
      正值成長階段，最需要母愛的關懷，卻因而只能化為無盡
      的思念；而原告正值年輕力壯時期，原有一正常圓滿之婚
      姻關係，如今卻也只能望月興嘆；原告生長居住在民風淳
      樸的鄉下地方，維持清譽是最高原則，如今卻因被告與阮
      愛珠通姦行為，破壞原告門風，不僅原告受到鄉間父老訕
      笑，就連原告的兒子也遭人指指點點，不但要面臨家庭破
      碎的痛苦，更要面對遭人恥笑之恥辱，雙重打擊，痛不欲
      生。更甚者，被告以驕傲之姿宣揚其本事極盡挑釁霸道之
      能事。被告之行為，顯視法律為無物，毫無悔改之意，態
      度極為惡劣。
（三）按不法侵害他人之身體、健康、名譽、自由、信用、隱私
      、貞操，或不法侵害其他人格法益而情節重大者，被害人
      雖非財產上之損害，亦得請求賠償相當之金額。又於不法
      侵害他人基於父、母、子、女或配偶關係之身分法益而情
      節重大者，準用之，民法第195 條第1 項、第3 項定有明
      文；被告明知阮愛珠為有配偶之人，於婚姻存續期間卻與
      之有多次之相姦行為，其不法行為顯已侵害原告基於配偶
      關係之身分法益，情節亦屬重大，原告依據上揭侵權行為
      之法律關係，請求被告賠償非財產上之損害即精神慰撫金
      新臺幣（下同）1,500,000 元。
（四）並聲明：
  １、被告應給付原告1,500,000 元，及自起訴狀繕本送達之翌
      日起至清償日止，按週年利率百分之5 計算之利息。
  ２、願供擔保，請准宣告假執行。
二、被告則抗辯：其雖與訴外人即原告之妻阮愛珠有通姦之行為
    ，但係因當時原告之經濟不好，訴外人阮愛珠才會離開原告
    ，所以即使訴外人阮愛珠不跟其在一起，也不會回到原告之
    身邊，況其沒有錢賠給原告云云，並聲明：原告之訴駁回。
三、本院得心證之理由：
（一）關於被告明知訴外人阮愛珠為原告之配偶，而於民國99年
      6 月27日起至100 年3 月21日止，在臺南市○○區○○街
      153 巷6 號租屋處，2 人每月為性交行為1 至2 次，嗣於
      99 年12 月27日為原告所發覺等情為被告所自認（見本院
      卷第23頁反面），又被告上揭相姦行為，經本院100 年度
      簡字第871 號判決有期徒刑2 月，復為本院100 年度簡上
      字第129 號判決駁回上訴而確定乙節，另經本院依職權調
      取前述本院100 年度簡字第871 號、100 年度簡上字第12
      9 號刑事偵審全案卷宗核閱無誤，堪認被告確實有與訴外
      人阮愛珠之上揭相姦行為無誤。
（二）按因故意或過失，不法侵害他人之權利者，負損害賠償責
      任。故意以背於善良風俗之方法，加損害於他人者亦同。
      不法侵害他人之身體、健康、名譽、自由、信用、隱私、
      貞操，或不法侵害其他人格法益而情節重大者，被害人雖
      非財產上之損害，亦得請求賠償相當之金額。前2 項規定
      ，於不法侵害他人基於父、母、子、女或配偶關係之身分
      法益而情節重大者，準用之。民法第184 條第1 項、第19
      5 條第1 項、第3 項分別定有明文。又依社會一般觀念，
      如明知為有婦之夫而與之通姦，不得謂非有以違背善良風
      俗之方法，加損害於他人之故意，茍其妻確因此受有財產
      上或非財產上之損害，依民法第184 條第1 項後段，自仍
      得請求賠償（最高法院41年臺上字第278 號判例意旨可資
      參照）。再者，夫妻之一方對於婚姻關係之圓滿，具有人
      格利益，而通姦行為對於他人婚姻關係之干擾，就我國社
      會上之一般評價而言，被害人會感到悲憤、羞辱、沮喪，
      且在婚姻關係存續中，通姦者與相姦者之行為，常使被害
      人對外需遭受他人對其婚姻處理方式之質疑，進而致其精
      神上及社會評價、地位於無形中遭受損害，是相姦之干擾
      他人婚姻關係之行為，可謂已不法侵害他人基於配偶關係
      之身分法益，且達情節重大之程度。查被告明知訴外人阮
      愛珠為被告之配偶，仍於上揭時地與訴外人阮愛珠為相姦
      淫之性行為，堪認被告顯係故意以背於善良風俗之方法，
      破壞原告之婚姻生活，且侵害原告基於配偶關係之身分法
      益而情節重大。從而，原告依上揭法條規定，請求被告賠
      償其非財產上損害，自屬有據。至被告雖辯稱：訴外人阮
      愛珠係因原告經濟不佳，始會與伊在一起，況其亦沒有錢
      賠償原告云云，無論是否屬實，均無解於被告對原告之損
      害賠償責任。
（三）按慰藉金之賠償須以人格權遭遇侵害，使精神上受有痛苦
      為必要，其核給之標準固與財產上損害之計算不同，然非
      不可斟酌雙方身分資力與加害程度，及其他各種情形核定
      相當之數額（最高法院51年臺上字第223 號判例意旨參照
      ）。本院審酌原告為國中畢業，職業為送貨司機，於97至
      99年度總所得分別為300,000 元、304,290 元、300,000
      元，名下有房屋、土地各1 筆，汽車1 輛，每月收入為2
      萬餘元，被告則為國中畢業，職業為臨時工，月收入約為
      25,000元，業經兩造當庭陳明在卷（見本院卷第23頁反面
      ），且有本院調取兩造之稅務電子閘門財產所得調件明細
      表附卷可憑（見本院100 年度簡上附民字第10號第9 頁至
      第14頁），並參酌被告現尚與訴外人阮愛珠同居乙節，認
      原告得請求被告賠償其非財產上之損害以300,000 元為適
      當。
（四）另按給付有確定期限者，債務人自期限屆滿時起，負遲延
      責任。給付無確定期限者，債務人於債權人得請求給付時
      ，經其催告而未為給付，自受催告時起，負遲延責任。其
      經債權人起訴而送達訴狀，或依督促程序送達支付命令，
      或為其他相類之行為者，與催告有同一之效力。民法第22
      9 條第1 、2 項分別定有明文。又遲延之債務，以支付金
      錢為標的者，債權人得請求依法定利率計算之遲延利息。
      但約定利率較高者，仍從其約定利率；而應付利息之債務
      ，其利率未經約定，亦無法律可據者，週年利率為百分之
      5 。亦為同法第233 條第1 項及第203 條所明定。查原告
      請求被告應給付之上開金額，並未定有給付之期限，而本
      件起訴狀繕本係於100 年6 月9 日送達被告收受（本院10
      0 年度簡上附民字第10號卷第6 頁），則原告請求被告應
      自100 年6 月10日起，按週年利率百分之5 計算遲延利息
      ，核無不合，應予准許。
四、本件事證已臻明確，兩造其餘攻擊防禦方法及證據資料，核
    與本件判決結果不生影響，不予一一論述，併予敘明。
五、綜上所述，原告本於侵權行為損害賠償之法律關係，請求被
    告給付其300,000 元，及自100 年6 月10日起至清償日止，
    按週年利率百分之5 計算之利息，應予准許，逾此範圍之請
    求，即屬無據，應予駁回。
六、按法院為終局判決時，應依職權為訴訟費用之裁判，為民事
    訴訟法第87條第1 項所明定。本件原告係於刑事程序附帶提
    起民事訴訟，請求損害賠償，依法免徵裁判費，又兩造於本
    件訴訟中復無其餘訴訟費用支出，爰依兩造勝敗程度酌定訴
    訟費用負擔。
七、本判決原告勝訴部分乃命被告給付之金額未逾500,000 元之
    判決，依民事訴訟法第389 條第1 項第5 款之規定，應依職
    權宣告假執行，原告聲請就勝訴部分供擔保宣告假執行，即
    無必要；另本院就此部分併依職權宣告被告預供擔保，得免
    為假執行。至原告敗訴部分，其假執行之聲請已失所依附，
    應併予駁回。
八、據上論結，本件原告之訴為一部有理由，一部無理由，依民
    事訴訟法第87條第1 項、第79條、第389 條第1 項第5 款、
    第392條第2 項，判決如主文。
中    華    民    國   100    年    12    月    20    日
                  民事第一庭  法  官  王參和
以上正本係照原本作成。
如對本判決上訴，須於判決送達後20日內向本院提出上訴狀。
如委任律師提起上訴者，應一併繳納上訴審裁判費。
中    華    民    國   100    年    12    月    21    日
                              書記官  陳淑芬